【裁判字號】    95,訴,285
【裁判日期】    950331
【裁判案由】    清償債務
【裁判全文】
臺灣桃園地方法院民事判決               95年度訴字第285號
原      告  聯邦商業銀行股份有限公司
法定代理人  乙○○
訴訟代理人  甲○○
被      告  丙○○
上列當事人間請求給付借款事件，本院於民國95年3 月29日言詞
辯論終結，本院判決如下：
    主  文
被告應給付原告如附表二所示之本金、利息及違約金。
訴訟費用由被告負擔。
    事實及理由
一、按訴狀送達後，原告不得將原訴變更或追加他訴。但擴張或
    減縮應受判決事項之聲明者，不在此限，民事訴訟法第255
    條第1 項但書第3 款定有明文。經查，本件原告原起訴請求
    被告應給付原告如附表一所示之本金、利息及違約金，嗣於
    本院民國95年3 月29日言詞辯論期日就利息部分變更聲明，
    均改以按週年利率2.8%計算之利息。核屬減縮應受判決事項
    之聲明，揆諸上揭條文規定，應予准許。又被告經合法通知
    ，無正當理由，未於言詞辯論期日到場，核無民事訴訟法第
    386 條所列各款情形，爰依原告聲請，由其一造辯論而為判
    決，合先敘明。
二、本件原告起訴主張：
    (一)借款人謝秀蘭邀同訴外人劉廷來及被告為連帶保證人，於
      93年8 月17日與原告簽訂借款契約書，約定借款額度共新
      台幣（下同）2,500,000 元（1 筆2,380,000 元，1 筆12
      0,000 元），借款期間自實際撥貸日起共計20年，並約定
      自93年8 月30日起至94年8 月30日止，按利率2.8%固定計
      算，如遲延還本或付息或償付本息時，除願自遲延日起依
      各項放款約定利率計付遲延利息外，並願就本金到期日起
      ，利息自應繳息日，逾期在6 月內部分，按約定利率10%
      ，逾期過6 個月部分，按約定利率20% 計付違約金。任何
      一宗債務不依約清償本金或付息時，視為全部到期。詎借
      款人謝秀蘭自94年6 月30日起即未再依約繳息，現尚餘如
      附表二編號(一)所示之本金、利息及違約金未為清償。
    (二)借款人謝秀蘭另邀同訴外人劉廷來及被告為連帶保證人，
      於94年9 月7 日與原告簽訂借款契約書，約定借款額度共
      500,000 元（1 筆380,000 元，1 筆120,000 元），借款
      期間自實際撥貸日起共計20年，並約定自93年9 月10日起
      至94年9 月30日止，按原告公告之均利型指數利率加碼年
      利率1.59% 浮動計算（目前為年利率2.8%），如遲延還本
      或付息或償付本息時，除願自遲延日起依各項放款約定利
      率計付遲延利息外，並願就本金到期日起，利息自應繳息
      日，逾期在6 月內部分，按約定利率10% ，逾期過6 個月
      部分，按約定利率20% 計付違約金。任何一宗債務不依約
      清償本金或付息時，視為全部到期。詎借款人謝秀蘭自94
      年10月10日起即未再依約繳息，現尚餘如附表二編號(二)所
      示之本金、利息及違約金未為清償，爰請求被告給付等語
      。
    (三)並為聲明：如主文所示
三、被告未於言詞辯論期日到場，亦未提出書狀以作何聲明或陳
    述。
四、按「當事人主張之事實，經他造於準備書狀內或言詞辯論時
    或在受命法官、受託法官前自認者，無庸舉證。」、「當事
    人對於他造主張之事實，於言詞辯論時不爭執者，視同自認
    。」、「當事人對於他造主張之事實，已於相當時期受合法
    之通知，而於言詞辯論期日不到場，亦未提出準備書狀爭執
    者，準用第1 項之規定。」民事訴訟法第279 條第1 項、第
    280 條第1 項前段、第3 項前段分別定有明文。本件原告主
    張之上開事實，業據原告提出與其所述相符之借款契約書3
    份、牌告利率表1 件、放款證明3 紙為證。而記載原告上開
    主張之起訴狀繕本，均已於95年3 月16日合法送達被告（係
    95年3 月6 日寄存於被告戶籍所在之桃園縣政府中壢分局興
    國派出所，依民事訴訟法第138條第2項規定，自寄存之日起
    ，經10日發生送達效力）有本院送達證書在卷可稽，被告對
    於原告主張之事實，既未於言詞辯論期日到場爭執，亦未提
    出書狀作何聲明或陳述，堪認被告已自認原告之主張屬實，
    是原告主張之事實堪信為真實。
五、又按消費借貸契約，借用人應於約定期限內，返還與借用物
    種類、品質、數量相同之物；又遲延之債務，以支付金錢為
    標的者，債權人得請求依法定利率計算之遲延利息，但約定
    利率較高者，仍從其約定利率；再稱保證者，謂當事人約定
    ，一方於他方之債務人不履行債務時，由其代付履行責任之
    契約。保證債務，除契約另有訂定外，包含主債務之利息、
    違約金、損害賠償及其他從屬於主債務之負擔。數人負同一
    債務，明示對於債權人各負全部給付之責任者，為連帶債務
    ；連帶債務之債權人，得對於債務人之全體，同時請求全部
    之給付，且連帶債務未全部履行前，全體債務人仍負連帶責
    任，民法第478 條前段、第233 條第1 項、第739 條、第74
    0 條、第272 條第1 項及第273 條分別定有明文。是連帶保
    證人應與主債務人負同一清償責任，債權人對於主債務人就
    實行擔保物權受清償，或起訴請求保證人清償，乃得擇一行
    使，其對於與主債務人負同一清償責任之連帶保證人，亦得
    擇一請求。並有最高法院69年台上字第1924號判例可資參照
    。經查借款人謝秀蘭既均依約如期清償本息，則依其與原告
    之約定，如附表二所示系爭2 筆借款視為於其違約時之94年
    6 月30日、94年10月10日視為全部到期，而系爭2 筆借款現
    分別尚餘如附表二編號(一)、(二)所示之本金、利息及違約金未
    為清償，被告既係系爭2 筆借款之連帶保證人，自應就如附
    表二所示借款債務，與借款人謝秀蘭負連帶清償責任。從而
    原告基於兩造所成立之消費借貸及連帶保證契約，請求被告
    連帶給付如主文第1 項所示之借款本金、利息及違約金，為
    有理由，應予准許。
六、結論，本件原告之訴為有理由，依民事訴訟法第385 條第1
    項前段、第78條，判決如主文。
中    華    民    國    95    年    3     月    31    日
                    民事第一庭    法  官  林淑鳳
以上正本係照原本作成。
如對本判決上訴，須於判決送達後20日內向本院提出上訴狀。
中    華    民    國    95    年    3     月    31    日
                                  書記官  黃楓茹
┌─────────────────────────────────────┐
│附  表  一：                                                              │
├─┬───────┬─────┬─────────┬───────────┤
│編│本         金 │利      息│利              率│違        約        金│
│號│（新台幣，元）│          │                  │                      │
│  │              │          │                  │                      │
├─┼───────┼─────┼─────────┼───────────┤
│  │1,973,079     │自民國94年│週年利率3.45%     │自民國94年7 月30日起至│
│  │              │6 月30日起│                  │清償日止，逾期在6 個月│
│一│              │至清償日止│                  │以內者，按上開利率10% │
│  │              │          │                  │，逾期超過6 個月者，按│
│  │              │          │                  │上開利率20% 計算之違約│
│  │              │          │                  │金。                  │
├─┼───────┼─────┼─────────┼───────────┤
│  │479,967       │自民國94年│週年利率3.48%     │自民國94年11月10日起至│
│  │（364,781 ＋  │10月10日起│                  │清償日止，逾期在6 個月│
│二│115,186）     │至清償日止│                  │以內者，按上開利率10% │
│  │              │          │                  │，逾期超過6 個月者，按│
│  │              │          │                  │上開利率20% 計算之違約│
│  │              │          │                  │金。                  │
└─┴───────┴─────┴─────────┴───────────┘
┌─────────────────────────────────────┐
│附  表  二：                                                              │
├─┬───────┬─────┬─────────┬───────────┤
│編│本         金 │利      息│利              率│違        約        金│
│號│（新台幣，元）│          │                  │                      │
├─┼───────┼─────┼─────────┼───────────┤
│  │1,937,079     │自民國94年│週年利率2.8%      │自民國94年7 月30日起至│
│  │              │6 月30日起│                  │清償日止，逾期在6 個月│
│一│              │至清償日止│                  │以內者，按上開利率10% │
│  │              │          │                  │，逾期超過6 個月者，按│
│  │              │          │                  │上開利率20% 計算之違約│
│  │              │          │                  │金。                  │
├─┼───────┼─────┼─────────┼───────────┤
│  │479,967       │自民國94年│週年利率2.8%      │自民國94年11月10日起至│
│  │（364,781 ＋  │10月10日起│                  │清償日止，逾期在6 個月│
│二│115,186）     │至清償日止│                  │以內者，按上開利率10% │
│  │              │          │                  │，逾期超過6 個月者，按│
│  │              │          │                  │上開利率20% 計算之違約│
│  │              │          │                  │金。                  │
└─┴───────┴─────┴─────────┴───────────┘


司法院資訊處製作；財團法人民間司法改革基金會備份。
